臺灣高等法院臺中分院刑事判決　　　95年度交上訴字第2944號
上　訴　人
即　被　告　乙○○
上　訴　人
即　被　告　丙○○
選任辯護人　謝萬生　律師
上列上訴人等因公共危險案件，不服臺灣臺中地方法院95年度交
訴字第203號中華民國95年10月5日第一審判決（起訴案號：臺灣
臺中地方法院檢察署95年度偵字第17932號 ），提起上訴，本院
判決如下：
    主  文
上訴均駁回。
乙○○緩刑貳年。
    事  實
一、乙○○於民國（下同）九十五年七月十五日夜間二十一時三
    十分許，駕駛車牌號碼Ｈ八－六五五六號自用小客車，剛在
    臺中縣太平市○○路三一○號前慢車道上暫時停車下客，正
    起步變換車道至快車道，由北往南方向行駛時，本應注意汽
    車於快慢車道間變換車道時，應讓直行車先行，並注意安全
    距離。而依當時情形，又無不能注意之情事，竟疏於注意左
    後方有無直行車並保持安全距離，即貿然從右側慢車道變換
    車道至左側快車道。適違法之酒後血液中酒精濃度高達三○
    二點四ＭＧ／ＤＬ，已達不能安全駕駛程度之盧忠男，亦駕
    駛車牌號碼ＸＮ三－八○五號重機車，沿永豐路往大里市方
    向行駛，於行經永豐路三一○號前，見狀已閃煞不及，遂遭
    突然往左側變換車道之乙○○所駕Ｈ八─六五五六號自用小
    客車之左側車身碰撞，盧忠男人車倒地，往左側摔倒躺臥在
    逆向之北上快車道。斯時，丙○○亦駕駛ＮＵ－七三四九號
    （起訴書誤載為ＮＵ－七三四三號）自用小客車，沿永豐路
    由南往北之快車道上行駛，見對向車道之乙○○駕駛自用小
    客車與盧忠男碰撞，盧忠南突然倒臥在北上快車道前方時，
    本應及時注意前方狀況並煞車，以避免撞及倒臥在北上快車
    道上之盧忠男，乃丙○○竟未注意及此，未及時煞車，仍繼
    續前行，致丙○○所駕ＮＵ－七三四九號自用小客車之左側
    車頭保險桿下底盤結構前下巴，因此壓到盧忠男頭部，丙○
    ○之車碰撞盧忠男後，續未注意貿然倒車，是否會加速已壓
    在底盤結構前下巴之盧忠男死亡，即貿然倒車，盧忠男因此
    受顱腦損傷、胸部挫傷合併氣胸等傷，當場死亡。而丙○○
    於肇事後，並未下車查看，對盧忠男採取救護或其他必要措
    施，即另行起意，於倒車後迅即駕車駛離現場而逃逸。幸經
    路人記下逃逸之丙○○所駕汽車牌號，告知警方，始循線查
    知肇事逃逸者為丙○○。乙○○見肇事後，隨即委託路人以
    一一九報警，並於警員到達現場時，自首犯罪，而接受裁判
    。
二、案經台中縣警察局霧峰分局報請台灣台中地方法院檢察署檢
    察官相驗後，自動檢舉偵查起訴。
    理  由
一、按除被告所犯為死刑、無期徒刑、最輕本刑為三年以上有期
    徒刑之罪或高等法院管轄第一審案件者外，於前條第一項程
    序進行中，被告先就被訴事實為有罪之陳述時，審判長得告
    知被告簡式審判程序之旨，並聽取當事人、代理人、辯護人
    及輔佐人之意見後，裁定進行簡式審判程序，刑事訴訟法第
    二百七十三條之一第一項定有明文。本件被告所犯係死刑、
    無期徒刑、最輕本刑為三年以上有期徒刑以外之罪，其於準
    備程序中就被訴事實為有罪之陳述，且經審判長告知被告簡
    式審判程序之旨，並聽取公訴人及被告等之意見後，本院合
    議庭認為適宜而裁定由受命法官獨任進行簡式審判程序，合
    先敘明。
二、訊據上訴人即被告乙○○、丙○○對於過失致人於死、被告
    丙○○對於肇事逃逸之事實，均坦承不諱，並有道路交通事
    故調查報告表（一）（二）、財團法人仁愛綜合醫院一般生
    化檢驗報告單、相片十四張等附卷可稽。而被害人盧忠男因
    本件車禍受顱腦損傷、胸部挫傷合併氣胸等傷而死亡，亦經
    臺灣臺中地方法院檢察署檢察官會同檢驗員相驗屬實，製有
    相驗筆錄、相驗屍體驗斷書及相驗屍體證明書在卷可按。偵
    查中，並經檢察官勘驗三方肇事車輛結果為：(一)ＮＵ－七三
    四九號車，該車保險桿下方前下巴鐵桿（底盤結構前下巴）
    凹陷；(二)ＮＵ－七三四九號車，該車輪胎沒有碾壓過屍體的
    痕跡；(三)Ｈ八─六五五六號車，該車之左側後門與前門交接
    處有撞擊痕，該車撞擊痕在左側後門呈大約十公分之撞擊凹
    陷；(四)ＸＮ三－八○五號機車，該車之右側腳踏板，機車立
    著時，有撞擊造成的毀損，右側中間部位置物架之塑膠殼有
    裂痕，該機車左側車身有多處與地面摩擦後產生之刮痕，有
    履勘現場筆錄在卷可稽。本院審理時，復經證人即被告乙○
    ○於行交互詰問時證稱：「‧‧‧我下車時看到被害人的頭
    部已經被壓在丙○○的車子引擎蓋底下，丙○○當時沒有下
    車，就倒車然後從被害人身旁逃逸，當時有店家有雙向的監
    視器，而且很多路人都有看到」、「我看到的時候被害人的
    頭部是在丙○○車輛中間引擎蓋下方那裡，頭部以外的部分
    是在車外，死者是趴著‧‧‧」、「我看到的時候被害人已
    經趴在丙○○車子的引擎蓋下，被害人的頭皮被丙○○的車
    子掀開」、「‧‧‧丙○○的車子被拖到警察局時，鑑識人
    員有看到丙○○車子下方有被害人的頭髮」等語屬實。又，
    依卷附事故現場圖觀之，死者盧忠男與被告乙○○同向行駛
    ，於自後方追撞前方變換車道之被告乙○○所駕駛車牌號碼
    Ｈ八－六五五六號自用小客車左側車身後，機車竟往左邊逆
    向車道滑行，在對向車道留下七點四公尺之刮地痕，死者盧
    忠男則摔落在左前方對向快車道，足徵死者盧忠男當時係突
    然受由右往左方向運動之巨大力量碰撞，才會使與被告乙○
    ○同向直行之死者盧忠男，人車均往左前方向運動，造成死
    者盧忠男人車均停在左側對向車道。況若非被告乙○○未注
    意左側有無直行來車，被告乙○○之Ｈ八－六五五六號自用
    小客車左側殊無可能與死者盧忠男之機車碰撞。按汽車在設
    有慢車道之雙向二車道，於快慢車道間變換車道時，應顯示
    方向燈，讓直行車先行，並注意安全距離；汽車行駛時，駕
    駛人應注意車前狀況，隨時採取必要之安全措施。道路交通
    安全規則第九十七條第二項、第九十四條第三項分別定有明
    文。被告乙○○駕駛汽車本應注意上開交通安全規則第九十
    七條第二項之規定，而被告丙○○亦應注意上述道路交通安
    全規則第九十四條第三項之規定；且依當時路狀，被告乙○
    ○、丙○○二人又無不能注意之情形，竟均疏未注意及之，
    以致肇事，致盧忠男死亡，被告乙○○、丙○○二人均有過
    失，應至明確。雖辯護意旨以死者盧光男騎乘機車與被告乙
    ○○所駕駛之車輛發生碰撞後，人車倒地往左側摔倒躺臥在
    逆向北上快車道上，認被告丙○○無從防範。然被告丙○○
    駕駛車輛，本應注意車前狀況，隨時採取必要之安全措施，
    而其坦承於三、四十公尺之距離時即看到被害人偏至其行車
    之車道上（本院卷第25頁），被告既在相當遠之距離即見被
    害人之動態，則其對於避免車禍發生，尚非不能防範，所為
    辯護尚難以憑採。另，雖本件死者盧忠男亦疏於注意規定而
    違法於酒後血液中酒精濃度高達三○二點四ＭＧ／ＤＬ，已
    達不能安全駕駛程度時，仍駕駛車牌號碼ＸＮ三－八○五號
    重機車，沿永豐路往大里市方向行駛，亦與有過失，但被告
    乙○○、丙○○二人仍難辭過失之責。而被告乙○○、丙○
    ○二人之過失駕駛行為，核與盧忠男之死亡間，均具有相當
    因果關係，足認被告乙○○、丙○○二人自白，核與事實相
    符，堪予採信。被告丙○○之選任辯護人聲請本院將本車禍
    事件，送請台灣省台中縣車輛行車事故鑑定委員會鑑定肇事
    責任，本院以上開被告二人之肇事責任已然明確，無再予送
    請鑑定之必要。再，被告丙○○於肇事後，未下車察看，對
    被害人採取救護或其他必要措施，及向警察機關報告，反於
    倒車後逕行加速駕車離去，嗣後始經警查獲，是其駕車肇事
    逃逸乙情亦甚灼然。本件事證至臻明確，被告乙○○、丙○
    ○二人犯行洵堪認定，均應依法論科。
三、核被告乙○○所為係犯刑法第二百七十六條第一項之過失致
    死罪。被告丙○○則係犯刑法第二百七十六條第一項之過失
    致死罪及同法第一百八十五條之四之駕駛動力交通工具肇事
    ，致人死亡而逃逸罪。被告丙○○所犯上開二罪，犯意各別
    ，犯罪構成要件不同，應予分論併罰。被告乙○○於肇事後
    犯罪未發覺前，向台中縣警察局霧峰分局自首，有警局筆錄
    可稽，並接受裁判，爰依法減輕其刑。原審因而適用刑法第
    一百八十五條之四、第二百七十六條第一項、第六十二條前
    段、第五十一條第五款、刑法施行法第一條之一第一項、第
    二項前段等規定，並審酌被告乙○○、丙○○二人手段、品
    行均尚佳，並無不良前科，被告乙○○、丙○○二人過失程
    度之輕重、被害人盧忠男亦疏於注意規定而違法於酒後血液
    中酒精濃度高達三○二點四ＭＧ╱ＤＬ，已達不能安全駕駛
    程度時，仍駕駛車牌號碼ＸＮ三－八○五號重機車，沿永豐
    路往大里市方向行駛，亦與有過失、被告乙○○、丙○○二
    人肇事後均坦認罪愆，頗具悔意、及被告雖未與被害人家屬
    達成民事和解（被告乙○○於原審宣判後已與被害人家屬達
    成調解），惟態度尚佳等一切情狀，量處被告乙○○有期徒
    刑八月；另量處被告丙○○有期徒刑十月（過失致人於死部
    分）及七月（肇事逃逸部分），並定其應執行之刑為有期徒
    刑一年三月。核原判決認事用法均無違誤，量刑亦稱妥適；
    被告二人上訴意旨均認原審量刑過重，指摘原判決不當，為
    無理由，均應駁回。
四、又被告乙○○前未曾因故意犯罪受有期徒刑以上刑之宣告，
    有台灣高等法院被告前案紀錄表在卷可按；其因一時疏忽，
    偶罹刑典，事後已坦承犯行，並與被害人家屬達成調解，有
    調解書一份在卷可稽，經此刑之宣告後，應知警惕而無再犯
    之虞，本院因認暫不執行其刑為當，予以宣告緩刑，用啟自
    新。
據上論結，應依刑事訴訟法第三百六十八條，刑法第七十四條第
一項第一款，判決如主文。
本案經檢察官甲○○到庭執行職務。
中　　華　　民　　國　　96　　年　　2 　　月　　15　　日
            刑事第四庭    審判長法　官  洪  耀  宗
                                法　官  陳  欣  安
                                法　官  江  德  千
上列正本證明與原本無異。
過失致死部分，不得上訴。
肇事逃逸部分，得上訴。
如不服本判決應於收受送達後十日內向本院提出上訴書狀，其未
敘述上訴之理由者並得於提起上訴後十日內向本院補提理由書 (
均須按他造當事人之人數附繕本)。
                                書記官  吳  麗  琴
中　　華　　民　　國　　96　　年　　2 　　月　　15　　日
【附錄論罪科刑法條】
刑法第276條第1項：
因過失致人於死者，處2年以下有期徒刑、拘役或2千元以下罰金
。
刑法第185條之4：
駕駛動力交通工具肇事，致人死傷而逃逸者，處6月以上5年以下
有期徒刑。
